【裁判字號】    95,交易,38
【裁判日期】    950822
【裁判案由】    公共危險等
【裁判全文】
臺灣宜蘭地方法院刑事判決              95年度交易字第38號
公  訴  人  臺灣宜蘭地方法院檢察署檢察官
被      告  甲○○
上列被告因公共危險等案件，經檢察官提起公訴（95年度調偵字
第40號），本院合議庭裁定進行簡式審判程序，爰不經通常程序
，判決如下：
    主  文
甲○○服用酒類，不能安全駕駛動力交通工具而駕駛，處有期徒
刑貳月，如易科罰金，以銀元參佰元即新臺幣玖佰元折算壹日；
又因過失傷害人，處有期徒刑參月，如易科罰金，以銀元參佰元
即新臺幣玖佰元折算壹日。應執行有期徒刑肆月，如易科罰金，
以銀元參佰元即新臺幣玖佰元折算壹日。
    事  實
一、甲○○於民國94年6月18日下午7、8時許，在其位於宜蘭縣
    五結鄉○○路○段230巷35號住處飲用酒類後，明知已不能安
    全駕駛動力交通工具，仍駕駛車牌號碼LU7-326號重型機車
    ，沿宜蘭縣五結鄉○○路○段由南往北方向行駛，於同日下
    午8時25分許，行經該路段門牌號碼118號前，本應注意汽機
    車駕駛人飲酒後其吐氣所含酒精成分超過每公升0.25毫克以
    上者，不得駕車，且汽機車行駛時應注意車前狀況，並隨時
    採取必要之安全措施，而依當時天候陰，夜間有照明，直路
    ，路面乾燥，無不能注意之情事，竟疏未注意，適有行人乙
    ○○自該路段由西往東穿越道路時，亦未注意右側來車，致
    撞及乙○○，造成乙○○受有左側脛腓骨遠端開放性骨折之
    傷害。甲○○肇事後，警方到場處理，當場承認為肇事並願
    接受裁判，嗣警方委託羅東博愛醫院測得其血液酒精濃度達
    53mg/dl。
二、案經乙○○告訴宜蘭縣警察局羅東分局報告臺灣宜蘭地方法
    院檢察署檢察官偵查起訴。
    理  由
一、上揭事實，迭據被告甲○○自警詢至偵審中坦承不諱，核與
    告訴人乙○○於偵查中指訴有關被告於上揭時、地騎乘機車
    撞及伊左腳骨乙節大致相符，復有道路交通事故現場圖、道
    路交通事故調查報告表、車損照片、長庚紀念醫院出具之診
    斷證明書在卷可考。又查，車禍發生後警方委託羅東博愛醫
    院於94年6月18日下午10時19分許，測得被告血液酒精濃度
    達53mg/dl，此有羅東博愛醫院出具之檢驗單可為佐證，被
    告於本院準備程序中亦自承當時已有不能安全駕駛動力交通
    工具之情形（參見本院卷第16頁）。復依卷附交通事故傷害
    防治論文集第70頁節本所示，酒後血中酒精濃度大約50mg/
    dl時會有多話、大笑及感覺障礙之行為表現，則被告於飲酒
    後，已不能安全駕駛動力交通工具而駕駛之事實，應屬明確
    。再查，本件車禍事故經送臺灣省基宜區車輛行車事故鑑定
    委員會鑑定結果，亦同認被告酒精濃度過量，駕車未注意車
    前狀況，致撞及由左至右穿越道路之行人乙○○，為肇事原
    因，此見該委員會基宜鑑字第950256號函附之鑑定意見書即
    明。綜上，被告因過失肇致告訴人受有傷害結果，且兩者間
    具有相當因果關係之事證已臻明確，被告犯行洵堪認定，應
    予依法論科。
二、按汽車駕駛人飲酒後其吐氣所含酒精成分超過每公升0.25毫
    克以上者，不得駕車。又汽車行駛時，駕駛人應注意車前狀
    況，並隨時採取必要之安全措施，道路交通安全規則第114
    條第2款、第94條第3項定有明文。被告在天候、路面等客觀
    狀況皆無不能注意之情事下，猶酒醉駕車並未注意車前狀況
    ，以採取必要之安全措施以致肇事，並造成告訴人因此受有
    傷害，所為係犯刑法第185條之3之不能安全駕駛動力交通工
    具罪及同法第284條第1項前段之過失傷害罪。另被告係酒醉
    駕車因而致人受傷之事實，亦據其坦承屬實，故應依道路交
    通管理處罰條例第86條第1項之規定，加重其刑至2分之1。
    再者， 被告行為後，刑法業於94年2月2日經總統以華總一
    義字第09400014901號令修正公布，並於95年7月1日施行（
    下稱新刑法，修正前刑法下稱舊刑法），參酌最高法院95年
    5月23日刑事庭第8次會議決議，新刑法第2條第1項之規定，
    係規範行為後法律變更所生新舊法律比較適用之準據法，於
    新刑法施行後，應適用新刑法第2條第1項之規定，為「從舊
    從輕」之比較。另於比較時應就罪刑有關之共犯、未遂犯、
    想像競合犯、牽連犯、連續犯、結合犯，以及累犯加重、自
    首減輕暨其他法定加減原因（如身分加減）與加減比例等一
    切情形，本於統一性及整體性原則，綜其全部罪刑之結果而
    為比較。本案涉及法律變更之部分經附表所示比較新舊刑法
    之結果，新刑法未較有利於被告，依新刑法第2條第1項前段
    規定，自應適用行為時即有利於被告之舊刑法。其中被告過
    失傷害犯行部分，其肇事後，於有偵查權限之機關及公務員
    發覺其犯罪前即向到場處理之員警自承肇事並自願接受裁判
    之事實，有宜蘭縣警察局羅東分局道路交通事故肇事人自首
    情形紀錄表1紙在卷可稽，是被告已符自首之要件，爰予減
    輕其刑。茲審酌被告之素行、品行、智識程度、被告就本件
    車禍之發生之過失程度、告訴人所生危害、被告於犯罪後坦
    承犯行，雖已賠償新臺幣10萬元（含強制汽車責任保險給付
    ），惟終未與告訴人達成和解等一切情狀，量處如主文所示
    之刑，並定其應執行之刑暨諭知易科罰金之折算標準，以示
    警懲。
據上論斷，應依刑事訴訟法第273條之1第1項、第299條第1項前
段，刑法第2條第1項前段、第185條之3、第284條第1項前段、修
正前刑法第62條、第41條第1項前段、第51條第5款，道路交通管
理處罰條例第86條第1項，罰金罰鍰提高標準條例第1條前段、修
正前罰金罰鍰提高標準條例第2條，現行法規所定貨幣單位折算
新臺幣條例第2條，判決如主文。
本案經檢察官陳嘉瑜到庭執行職務
中    華    民    國    95    年    8     月    22    日
                  交通法庭法  官   郭淑珍
以上正本證明與原本無異。
如不服本判決應於收受本判決後10日內向本院提出上訴書狀，其
未敘述上訴理由者，並得於提起上訴後10日內向本院補提理由書
狀(均須按他造當事人之人數附繕本)「切勿逕送上級法院」。
                          書記官   林秀麗
中    華    民    國    95    年    8     月    23    日
附錄本案論罪科刑法條全文
刑法第284條第1項前段
因過失傷害人者，處6月以下有期徒刑、拘役或500元以下罰金。
刑法第185條之3
服用毒品、麻醉藥品、酒類或其他相類之物，不能安全駕駛動力
交通工具而駕駛者，處1年以下有期徒刑、拘役或3萬元以下罰金
。
附表：
┌───┬───────┬────────┬──────┐
│比較  │舊刑法於本案適│新刑法於本案適用│依從舊從輕原│
│法條  │用之法律效果  │之法律效果      │則比較結果  │
├───┼───────┼────────┼──────┤
│刑法第│依罰金罰鍰提高│依刑法施行法第1 │未發生更有利│
│284第1│標準條例第1條 │條之1第2項提高30│或更不利被告│
│項前段│前段規定，500 │倍，最高可處新臺│之變更      │
│      │銀元得提高至10│幣15,000元      │            │
│      │倍，最高可處銀│                │            │
│      │元5,000元即新 │                │            │
│      │臺幣15,000元  │                │            │
├───┼───────┼────────┼──────┤
│刑法第│罰金刑：銀元1 │罰金刑：新臺幣  │本條從舊刑法│
│33條第│元以上        │1,000元以上，以 │較有利於被告│
│5款   │              │百元計算之      │            │
├───┼───────┼────────┼──────┤
│刑法第│必減輕其刑    │得減輕其刑      │本條從舊刑法│
│62條  │              │                │較有利於被告│
├───┼───────┼────────┼──────┤
│刑法第│依修正前罰金罰│如易科罰金，以新│本條從舊刑法│
│41條第│鍰提高標準條例│臺幣1,000元、   │較有利於被告│
│1項前 │第2條規定，易 │2,000元或3,000元│            │
│段    │科罰金數額提高│折算1日         │            │
│      │為100倍，如易 │                │            │
│      │科罰金，以銀元│                │            │
│      │300元即新臺幣 │                │            │
│      │900元折算1日  │                │            │
├───┼───────┼────────┼──────┤
│刑法第│本案最低刑為各│同舊刑法之法律效│本條從舊刑法│
│51條第│刑中之最長期，│果（宣告刑最長不│較有利於被告│
│5款   │最高刑為各刑合│得逾30年）      │            │
│      │併之刑期以下（│                │            │
│      │宣告刑最長不得│                │            │
│      │逾20年）      │                │            │
├───┴───────┴────────┴──────┤
│綜合比較結果：                                        │
│綜其全部罪刑之比較，從新刑法未較有利於被告，故本案應一│
│體適用行為時法即舊刑法。                              │
└───────────────────────────┘


司法院資訊處製作；財團法人民間司法改革基金會備份。
